臺灣桃園地方法院交通事件裁定　　　　 96年度交聲字第720號
原處分機關　臺北市交通事件裁決所
異　議　人
即原處分人　甲○○
上列異議人即受處分人因違反道路交通管理處罰條例案件，對於
原處分機關民國九十六年九月十日以北市裁四字第裁２２－Ａ１
Ａ２２１９９１號裁決書），聲明異議，本院裁定如下：
    主  文
原處分撤銷。
甲○○轉彎車行不讓直行車先行，違反道路交通安全規則肇事致
人受傷，處罰鍰新臺幣玖佰元並記違規點數四點。
    理  由
一、原處分意旨略以：本件異議人即受處分人甲○○於民國九十
    六年五月十七日十時許，駕駛車牌號碼ＣＭ一三四五○號自
    小客車，行經臺北市○○○路○段與林森北路路口，因「轉
    彎車不讓直行車先行」違規，經臺北市政府警察局交通警察
    大隊以違反道路交通管理處罰條例第四十八條第一項第六款
    及第六十一條第三項等規定，擎制北市警交大字第Ａ１Ａ２
    ２１９９１號通知單當場舉發，經原處分機關於九十六年六
    月四日以北市裁四字第裁２２－Ａ１Ａ２２１９９１號裁決
    書，裁處異議人罰鍰新臺幣（下同）一千八百元整，並記違
    規點數四點。
二、聲明異議意旨略以：其於前揭時地搭載母親欲至馬偕醫院看
    病，當時其已右轉至九十度角，而張雅慧衝撞其右前輪致跌
    倒在地，其下車予以扶起，並幫忙叫救護車，嗣雙方同意互
    相賠償車輛損失，但因其駕駛之車輛僅有前方輪弧稍微凹陷
    ，故其允諾第一產物公司予以修復對方之機車，並與張雅慧
    達成和解，其於事發後第一時間採取最佳處理方法，並以良
    好態度處理此事件，並無如裁決書所述之事實，爰聲明異議
    。
三、按汽車駕駛人轉彎時，有下列情形之一者，處新臺幣六百元
    以上一千八百元以下罰鍰：六、轉彎車不讓直行車先行；汽
    車駕駛人，駕駛汽車違反道路交通安全規則、第三十三條之
    管制規則，因而肇事致人受傷者，記違規點數三點，道路交
    通管理處罰條例第四十八條第一項第六款及第六十一條第三
    項分別定有明文；又汽車行駛至交岔路口，其行進、轉彎，
    應依下列規定：七、轉彎車應讓直行車先行，此觀諸道路交
    通安全規則第一百零二條第一項第七款亦臻明瞭。
四、經查，本件異議人於九十六年五月十七日十時許，駕駛車牌
    號碼ＣＭ一三四五○號自小客車，行經臺北市○○○路○段
    與林森北路路口，因「轉彎車不讓直行車先行」違規，與對
    向直行由張雅慧騎乘之車牌號碼ＣＧＱ─九三六重型機車擦
    撞，致張雅慧右腳撞傷，經臺北市政府警察局交通警察大隊
    當場舉發之事實，此有舉發違反道路交通管理事件通知單、
    臺北市政府警察局交通大隊道路交通事故初步分析研判表、
    道路交通事故現場圖、道路交通事故補充資料表、交通事故
    談話紀錄表等件附卷可稽，且參酌異議人於本院訊問時坦稱
    ：當時其為轉彎車，對方為直行車輛，其上開自小客車遭對
    方之重型機車撞及右前車門及右前輪等情（見本院九十六年
    十二月十日訊問筆錄），則倘異議人於本件事故發生當時並
    非先搶先轉彎，而未讓對向車道直行方向由張雅慧騎乘前開
    重型機車先行，衡情該兩車相互擦撞時，異議人駕駛之該自
    小客車焉有可能遭撞及右前車門及右前輪等位置，由此益徵
    異議人確有轉彎車未讓直行車先行之違規情事甚明。因之，
    異議人既有前揭違規情事，並致張雅慧之右腳受傷，則員警
    對於異議人之違規事件依法舉發，固無不當。
五、惟按送達除法規另有規定外，由行政機關依職權為之。送達
    由行政機關自行或交由郵政機關送達；由郵政機關送達者，
    以一般郵遞方式為之，但文書內容對人民權利義務有重大影
    響者應為掛號。行政程序法第六十七條、第六十八條第一項
    、第三項分別訂有明文。又送達，不能依前二條規定為之者
    ，得將文書寄存送達地之地方自治或警察機關，並作送達通
    知書二份，一份黏貼於應受送達住居所、事務所、營業所或
    其就業處所門首，另一份交由鄰居轉交或置於該送達處所信
    箱或其他適當位置，以為送達；前項情形，由郵政機關為送
    達者，得將文書寄存於送達地之郵政機關。行政程序法第七
    十四條第一項、第二項亦定有明文。經查，原處分機關之裁
    決書及臺北市政府警察局之舉發通知單記載之應到案日期均
    為九十六年六月二十四日前，且異議人之戶籍地址為桃園縣
    大溪鎮○○○路二四之二號六樓，有個人基本資料查詢結果
    單一份在卷可稽，然該舉發通知單係向金門縣金城鎮○○路
    二九巷五號之地址寄發，因無人簽收，而於九十六年六月四
    日退回改寄存於金門郵局，此有臺北市政府警察局交通警察
    大隊函文、送達證書及郵政大宗掛號函件各一份在卷可稽，
    由此顯見其舉發通知單並未於原應到案日期前為合法送達，
    異議人顯無從依道路交通管理處罰條例第九條第一項之規定
    ，享有自行到案接受裁決或按期限繳納較低罰鍰之利益，是
    臺北市政府警察局未於其舉發通知單所載應到案日期前合法
    送達該舉發通知單於異議人，足以剝奪異議人如前述之利益
    ，自難認適法，乃原處分機關未遑就前揭舉發通知單之送達
    日期係於應到案期日後之事實予以詳查，即逕認受處分人未
    依期限到案，並據此對異議人逕行裁處最高罰鍰金額，顯已
    侵害異議人上開程序利益，是其所為原處分，於法尚有未洽
    ，應予撤銷，並由本院依道路交通管理處罰條例第三十三條
    第一項及違反道路交通管理事件統一裁罰基準表等規定，裁
    罰如主文第二項。
據上論斷，應依道路交通管理處罰條例第八十七條第二項，道路
交通案件處理辦法第二十條前段，裁定如主文。
中　　華　　民　　國　　96　　年　　12　　月　　31　　日
                      臺灣桃園地方法院交通法庭
                            法  官  陳可薇
正本證明與原本無異。
如不服本裁定，應於送達後五日內向本院提出抗告狀（須附繕本
）。
                            書記官  陳青瑜
中　　華　　民　　國　　97　　年　　1 　　月　　7 　　日
